# 代持股份涉及的股份支付处理求助

提问人：freejacket 时间：2016-09-22 21:10:31
一个三板项目，以前年度及报告期内（ 2014 年-2016年 6 月）大股东每年均私下跟员工签订《股权转让协议》，约定自签订协议后员工工作满 2 年即可以0.97元/股的价格认购大股东转让股份，员工工作满 2 年后，大股东与员工再签订《股权认购协议》，员工认购股份，但所认购的股份由大股东代持，同时约定员工在职期间该股份不能转让给第三方，员工离职后大股东有权回购全部股份，回购价以离职当月公司每股净资产价格为准，但不低于0.97元/股。 因代持不符合挂牌要求，公司 2016 年上半年成立了 4 个合伙平台，同时之前授予过大股东股份的员工签订声明和确认函，无条件终止之前签订的《股份转让协议》和《股份认购协议》，确认通过持合伙平台间接持有公司股份。 本人目前的做法： 2016 年签订声明和确认函以前的已满足 2 年服务年限的股权转让、认购应作为股份支付处理（虽然没办工商变更，公允价格暂不考虑，均高过授予价格）。签订《股权转让协议》时视同授予期份期权，等待期为 2年，等待期内各年末按预计行权人数计算当年分摊的费用，满足 2 年服务年限后签订《股权认购协议》视为行权，将资本公积-其他转入股本溢价。不知上述理解是否有误？请老师指正。 2016 年上半年员工声明和确认终止原来的协议， 2014 年和 2015 年授予、但未达到 2 年服务期限的期权，是作为终止加速行权处理，还是作为未达到非市场条件（服务年限）冲回已确认的费用？签订声明和确认函这行为应怎么理解？后面重新签署协议的由持股平台间接持有股份行为，按理应视为代持行为的还原此部分可不作股份处理，上述问题困扰本人多天，跟券商客户均未达成共识，麻烦陈老师和各位帮忙看看，不胜感激！

回答人：chenyiwei
1 、原方案并没有给员工提供市场化的退出渠道，因此员工不享有或承担企业自身股份公允价值变动的风险与收益，该案例在原方案下不应作为股份支付，而是《企业会计准则第 9 号——职工薪酬》所规范的利润分享计划。 2 、 2016 年上半年员工声明和确认终止原来的协议，但员工此前已经按照原定的方案向企业提供了服务，所以原先就该利润分享计划确认的管理费用等不能冲回。后续改为持股平台后，如果员工可以依据其所获得的股份享有和承担包括公允价值变动收益和风险在内的股东权利和收益的，则后续可按股份支付处理，新协议的生效日为股份支付的授予日。

提问人：freejacket 时间：2016-09-23 11:44:06
谢谢陈老师，原来本人没弄懂准则把方向搞错了！ 再想请问下陈老师： （ 1 ）原业认购协议约定公司的股息、红利由大股东代为收取再由大股东转交员工，没有其他利润分享的约定，如果按利润分享计划处理，应怎么处理有些疑惑：股东大会批准的利润分配方案时，其中员工相应的部分假设为 100 ，即借：利润分配—向投资者分配股利 100 贷：应付股利 100 ，支付股利时：借 应付股利 100贷：银行存款 100 ，由大股东转交员工；那利润分享计划这部分应怎么做账务处理？借：管理费用 100 贷：应付职工薪酬-利润分享计划 100 ，借：应付职工薪酬-利润分享计划 100 贷：资本公积-其他资本公积 100 ？分录是这么处理吗，还是股本溢价？本项目中历年没有分配过股利，那 16 年前的方案是否可不用作账务处理了？ （ 2 ）后续改为持股平台：合伙补充协议约定，挂牌前合伙员工不得转让股权给第三方，或者只能转给原公司大股东或其指定第三方，价格以退出时上月原公司每股净资产为准，但不低于原投资额即0.97元。挂牌后如果公司未采用做市交易，合伙员工不得转让股权给第三方，或者只能转给原公司大股东或其指定第三方，价格以退出时上月原公司每股净资产为准，但不低于原投资额即0.97元；挂牌后如果采用做市交易，在做市交易满 1 年并合伙协议满 2 年后方可减持。如果公司挂牌后不做市，员工同样不享有或承担企业自身股份公允价值变动的风险与收益。 挂牌成功与否及做不做市不是员工自身能够通过服务可能会达到的，这种情况是视为利润分享计划还是作股份支付处理？ （ 3 ）如果上述作为股份支付处理，合伙协议签订日在 2016 年 4 月，大股东与持股平台的股份转让协议签订日在 2016 年 5 月，股东大会批准股权转让事项决议在 2016 年 7 月 8日，那么授予日应在哪天？是否按准则说的股份支付协议获得批准的日期即 2016 年 7 月 8 日还是哪天？这种情况是作为立即可行权的还是有等待期的股份支付？但这个等待期无法判断。 麻烦陈老师有空时再帮我看看，谢谢！

回答人：chenyiwei
1 、既然是利润分享计划，则其会计处理就不涉及权益。大股东只是代收代付，与直接支付给员工无差异，即借记管理费用，贷记应付职工薪酬——利润分享计划；借记应付职工薪酬，贷记银行存款，不通过应付股利核算。 2 、如果后续虽然设置了持股平台，但员工仍然没有机会享有或承担企业自身股份公允价值变动的风险和收益，则同样不是股份支付，继续按利润分享计划进行会计处理。建议在对挂牌前景不明确的情况下，先继续维持利润分享计划的会计处理模式，到后续市场化退出渠道明确后，根据届时的情况进行股份支付的会计处理。

回答人：chenyiwei
2 楼批注中的“市场化退出通道”不一定是上市或者挂牌后的减持，只要满足《企业会计准则第 39 号——公允价值计量》所规定的“有序交易”即可。

提问人：zengfengxia 时间：2016-10-10 17:18:10
陈版，这个利润分享计划的会计处理不涉及权益应如何理解？ 交易中，大股东将原本属于自身的分红作为员工薪酬，能不能在确认费用的同时确认大股东与公司的权益性交易？另外，实务中我们还碰到以上市为行权条件的股份支付，这个时候虽然授予日价值可以计量，但满足企业上市这个条件我们无法判断期限长短，会计上也无法摊销费用？ 若估计上市期限，上市进程被公司主动或被动终止，对摊销的影响？

回答人：chenyiwei
1 、《企业会计准则第 9 号——职工薪酬》对利润分享计划的会计处理规定不涉及权益类科目的确认。 2 、大股东将原本属于自身的分红作为员工薪酬，应将属于利润分享计划的金额直接确认为费用，并减少归属于股东的可分配利润（权益）。不应先作出对大股东的利润分配处理，再确认费用和资本公积。 3 、对于以上市为条件的权益结算股份支付，“本公司上市”属于非市场条件，应在预期的上市所需时间内摊销确认股份支付费用。这时的等待期长短是需要作出估计的。如果上市进程被公司主动或被动终止的，则应在终止时按加速可行权处理。

提问人：zengfengxia 时间：2016-10-11 10:56:31
谢谢陈版，上市是不是属于非市场业绩条件，影响授予权益工具的数量，如果上市失败的话，则授予的权益工具数量为 0 ？

回答人：chenyiwei
“上市”本身是非市场条件。但是如果公司主动撤回上市等出于公司自身可控的原因终止上市进程的，更多地应看作股份支付的取消，按加速可行权处理。这个问题可能涉及一定的专业判断。